【裁判字號】    98,聲,1212
【裁判日期】    981030
【裁判案由】    宣告沒收
【裁判全文】
臺灣基隆地方法院刑事裁定              98年度聲字第1212號
聲  請  人  臺灣基隆地方法院檢察署檢察官
被      告  甲○○
上列聲請人因被告違反槍砲彈藥刀械管制條例案件（九十八年度
執聲字第九一八號），聲請就違禁物單獨宣告沒收，本院裁定如
下：
    主  文
聲請駁回。
    理  由
一、聲請意旨略以：臺灣基隆地方法院檢察署九十八年度偵字第
    四○七號被告甲○○等違反槍砲彈藥刀械管制條例案件，經
    鈞院諭知無罪判決在案。扣案仿ＢＥＲＥＴＴＡ廠九二ＦＳ
    型半自動手槍之改造手槍一枝（槍枝管制編號000000
    0000號，含彈匣一只）、仿ＢＥＲＥＴＴＡ廠半自動手
    槍之改造手槍一枝（槍枝管制編號0000000000號
    ；含彈匣一只）、仿ＷＡＬＴＨＥＲ廠ＰＰＫ／Ｓ型半自動
    手槍之改造手槍一枝（槍枝管制編號0000000000
    號；含彈匣一只），以及具有殺傷力之口徑8.8mm±0.5mm非
    制式子彈十二顆（採樣四顆試射用罄）、 口徑9mm制式子彈
    八顆（採樣二顆試射用罄）係違禁物品，爰依刑法第四十條
    第二項、第三十八條第一項第一款、第二項之規定，聲請單
    獨宣告沒收等語。
二、按沒收，係屬從刑之一種，除有特別規定者外，於裁判時併
    宣告之，但違禁物或專科沒收之物得單獨宣告沒收，刑法第
    三十四條第二款、第四十條定有明文。而所謂裁判，包括科
    刑及免刑之判決在內（免除其刑者，仍得專科沒收），又單
    獨宣告沒收，如案件未經起訴或已經起訴，被告不成立犯罪
    而未宣告沒收者，固均應由檢察官聲請法院裁定沒收（最高
    法院八十年度台上字第九五五號判決意旨參照），析其意旨
    ，係指被告或犯罪嫌疑人已確定無從諭知『主刑』或『免除
    其刑』時，始得單獨聲請宣告沒收。
三、本件聲請意旨所指扣案槍彈，經檢視、性能檢驗及試射法鑑
    定後，認槍枝管制編號0000000000號之送鑑槍枝
    ，係由仿ＢＥＲＥＴＴＡ廠九二ＦＳ型半自動手槍製造之槍
    枝換裝土造金屬槍管而成，槍枝管制編號00000000
    00號送鑑槍枝係由仿ＢＥＲＥＴＴＡ廠半自動手槍製造之
    槍枝換裝土造金屬槍管而成，槍枝管制編號0000000
    000號送件槍枝則係仿ＷＡＬＴＨＥＲ廠ＰＰＫ／Ｓ型半
    自動手槍製造之槍枝換裝土造金屬槍管而成，各含彈匣一只
    ，且擊發功能均屬正常，可供擊發適用子彈，而具殺傷力；
    送鑑子彈二十三顆，其中十二顆，係由金屬彈殼組合直徑8.
    8mm±0.5mm金屬彈頭而成之非制式子彈，採樣四顆試射，可
    擊發，認均具殺傷力，另其中八顆， 係口徑9mm制式子彈，
    採樣二顆試射，可擊發，認均具殺傷力，其餘三顆，係由金
    屬彈殼組合直徑7.9mm±0.5mm金屬彈頭而成之非制式子彈，
    採樣一顆試射，雖可擊發，惟發射動能不足，認不具殺傷力
    ，有內政部警政署刑事警察局九十八年二月二十日刑鑑字第
    ○九八○○○八一八七號鑑驗通知書在卷可稽（臺灣基隆地
    方法院檢察署九十八年度偵字第四○七號偵查卷第一○一至
    一一○頁，可見上開扣案改造手槍及由金屬彈殼組合直徑8.
    8mm±0.5mm金屬彈頭而成且尚未經擊發之非制式子彈八顆、
    口徑9mm尚未經擊發之制式子彈二顆 ，確係槍砲彈藥刀械管
    制條例所規範之違禁物無疑（其餘經認係不具殺傷力之非制
    式子彈，以及業經擊發之彈頭及彈殼，因不具子彈之完整結
    構，則均非槍砲彈藥刀械管制條例所規範之違禁物）。惟按
    任何人未經許可無故持有上開屬違禁物品之槍彈，係屬涉犯
    違反槍砲彈藥刀械管制條例之犯行。查本件扣案槍彈之來源
    ，臺灣基隆地方法院檢察署九十八年度偵字第四○七號起訴
    書認係「由甲○○與真實姓名年籍不詳綽號『阿明』之成年
    男子（下稱『阿明』）聯絡，並談妥以新臺幣（下同）三十
    五萬元交易三支槍枝（含彈匣、子彈），隨即主動聯絡通知
    『小五（喬裝警員，真實姓名詳卷）』已有買賣槍枝之管道
    。」因而於「九十八年一月十五日上午七時許，甲○○邀郭
    家榮隨同搭車，以隨時支援甲○○所需，並同意槍彈買賣交
    易成功後，郭家榮可獲取數萬元之報酬，渠等即一同搭乘由
    員警喬裝之綽號『小五』、『劉董（真實姓名詳卷，下稱「
    劉董」）』及另二人所駕駛之車輛前往臺中進行交易，途中
    甲○○與『小五』不時討論販賣槍彈一事，並於休息站利用
    『劉董』不在之空檔，向『小五』建議欲以四十五萬元轉賣
    予『劉董』，雙方可從中獲取更高額利益，其間甲○○並持
    郭家榮之行動電話（門號0000000000）聯絡『阿明』，約定
    於當日下午一時三十分許，在臺中縣烏日鄉高鐵烏日站一樓
    車道處進行交易，當『阿明』駕駛不詳車號之自小客車出現
    後，甲○○乃進入『阿明』所駕駛之車輛內，並背一個公事
    包（內裝有本案扣押之槍彈）下車，隨後『阿明』即駕車離
    去，甲○○則將該公事包放在原先所搭乘之車上，並說價格
    只要三十五萬元等語，員警見時機成熟乃出示證件，當場逮
    捕甲○○、郭家榮，‧‧‧。」因而查獲。嗣被告甲○○及
    同案被告郭家榮雖均經本院九十八年度訴字第三○○號以「
    ‧‧‧扣案槍、彈、警員陳宥任、陳世強等之證詞及槍、彈
    鑑驗報告為據，該等證據在前開各罪間，均因屬陷害教唆而
    無證據能力，卷內又無積極證據足認被告二人犯販賣改造槍
    枝罪、子彈罪，公訴人所舉之證據，既不足證明被告二人犯
    罪，復查無其他積極證據足資證明被告犯罪，不能證明被告
    犯罪」等理由諭知無罪之判決確定在案，惟有關本件扣案槍
    彈係來自於姓名年籍尚不詳、綽號「阿明」之人一節，除據
    被告甲○○、郭家榮自警詢至本院上開案件審判程序均供述
    不移外，證人即本件查獲警員陳宥任於偵訊時亦證述「‧‧
    ‧我就反問他是否有槍枝，我並沒有告知他我要買槍，他說
    以前有，但現在沒有，他可能找得到，晚點再給我答案，後
    來他就找一個當地的朋友來，叫那個朋友再去找找看，晚上
    會再給我答案，但當天晚上他沒有打給我，我覺得奇怪，就
    在九十八年一月十四日晚上打電話給他，問他為沒有打給我
    ，他說他還在問，就掛掉電話，之後他回電給我，說臺中那
    邊有槍，問我要不要下去試槍，此時我就跟承辦人商量要不
    要去臺中查槍，後來我們認為應該去臺中，‧‧‧，快到臺
    中的時候，謝嫌就打電話跟一名綽號『阿明』的人聯絡，就
    我在旁邊聽，『阿明』好像不願意在臺中，要換地點到嘉義
    ，這時他們起爭執，後來他們決定我和謝嫌等繼續往南開，
    『阿明』繼續往北開，最後決定約在高鐵烏日站停車的車道
    ，我和謝嫌等先到，等了滿久的，『阿明』才開車到場，謝
    嫌就帶我去『阿明』的車上，我坐在後座，我想說這個人是
    不是就是帶槍來的人，但我沒有看到槍，此時『阿明』問我
    是否有帶錢來，我就揮手叫陳世強過來，並跟『阿明』講帶
    錢的在後面，陳世強過來後，『阿明』就打開前座要他上車
    ，陳世強上車後，『阿明』就伸手到外衣的內側又問錢在哪
    裡，我們就說錢在後面車上，他此時好像有起疑，身體開始
    發抖，並跟我們胡扯一些東西，講了約三分鐘，他就叫我們
    下車，並叫謝嫌上車，我們下車後就在車旁監控，過了一會
    ，謝嫌又下車，身上背了一個包包，就走到我們開來的車上
    ，『阿明』此時就開他的車離去，‧‧‧，此時我們後面跟
    著的偵防車上的警員就下車，跟謝嫌表明身分，並出示搜索
    票，我們就協同謝嫌、郭嫌打開包包，發現裡面是槍，我們
    就將他們二人逮捕」等語（上開偵查卷第八三至八四頁），
    其中有關在高鐵臺中烏日站查獲本件扣案槍彈來自「阿明」
    之事實，核與其與證人陳世強於審判程序所證述情節亦大致
    相符。可見本件扣案槍彈確係來自被告甲○○、同案被告郭
    家榮及證人陳宥任、陳世強所指且親眼所見「阿明」之人。
    而被告甲○○曾以電話與『阿明』聯繫，其於偵訊時亦曾向
    檢察官要求交保以追查槍枝來源（上開偵查卷第七四頁），
    是此『阿明』所涉違反槍砲彈藥刀械管制條例案件（輕則持
    有、轉讓，重則製造、運輸、販賣等罪），似非全無繼續追
    查之可能，復無證據資料顯示『阿明』所涉違反槍砲彈藥刀
    械管制條例案件已經審結確定。則此扣案槍彈，包括經擊發
    之彈頭及彈殼，尚屬他人違反槍砲彈藥刀械管制條例案件之
    主要證物，倘不待該案件審結確定即遽予單獨宣告沒收，而
    依檢察機關辦理扣押槍砲彈藥應行注意要點第十點暨相關法
    令規定繳送指定之兵工廠庫銷燬後，則他人違反槍砲彈藥刀
    械管制條例案件之關鍵證物，將無從依刑事訴訟法第一百六
    十四條第一項規定，提示於公判庭以資被告辨認依法調查之
    虞，於公訴之維持、被告之答辯及辯護人之辯護，均有妨礙
    ，且與前揭最高法院裁判意旨有悖。從而本件聲請，尚有未
    洽，本院礙難准許，應予駁回。
中    華    民    國    98    年    10    月    30    日
                  刑事第三庭法  官  陳賢德
以上正本證明與原本無異。
對於本件裁定如有不服，應於收受送達後5日內，向本院提出抗
告書狀，敘述抗告之理由，抗告於臺灣高等法院。
中    華    民    國    98    年    11    月    9     日
                            書記官  王靜敏


司法院資訊處製作；財團法人民間司法改革基金會備份。
